臺灣高雄地方法院刑事判決　　　　　　　 93年度易字第163號
公　訴　人　臺灣高雄地方法院檢察署檢察官
被　　　告　丁○○○　男　52.
選任辯護人　鄭國安律師
選任辯護人　吳麗珠律師
選任辯護人　陳炳彰律師
被　　　告　戊○○
被　　　告　乙○○
被　　　告　丙○○○　男　29.
上列被告因傷害等案件，經檢察官提起公訴（92年度偵字第1733
4號），本院判決如下：
    主  文
丁○○○服用酒類，不能安全駕駛動力交通工具而駕駛，處罰金
壹萬伍仟元，如易服勞役，以參佰元折算壹日；又以強暴使人行
無義務之事，處有期徒刑參月，如易科罰金，以參佰元折算壹日
；被訴傷害部分公訴不受理。
戊○○被訴傷害部分公訴不受理。
乙○○被訴傷害部分公訴不受理。
丙○○○被訴傷害部分公訴不受理。
    事  實
一、丁○○○於民國92年8月15日18時許起，在高雄縣林園鄉○○路上良音小吃部飲酒，至92年8月16日4時30分許離去，行
    經高雄縣林園鄉○○路○○道路時，見適才店內小姐己○○
    獨自1人，遂上前邀約己○○出遊，因遭己○○拒絕，丁○○○竟基於強制犯意，以右手捉住己○○之頸部，另以左手
    拉住己○○之左手，自路旁強拉己○○至安全島，而以強暴
    方式迫使己○○行此無義務之事，己○○雖抗拒，然丁○○○明知以其力道拉扯己○○，可能傷及己○○之頸部及左手
    等部位，仍基於縱使致己○○受傷之結果，亦不違背其本意
    之傷害故意，猶與己○○拉扯，造成己○○受有後頸部挫傷
    、左上臂挫擦傷等傷害（傷害部分業據撤回告訴）。適戊○○及丙○○○途經該處，見狀上前制止，己○○始得掙脫。
    而丁○○○因酒後已達不能安全駕駛動力交通工具之程度，
    竟仍駕駛車號VH-3848號自小客車離開現場。嗣己○○、戊○○及丙○○○與隨後到達該處之乙○○因心有不甘駕車在
    後追趕丁○○○至高雄縣政府警察局林園派出所前，經警方
    制止後，並測得丁○○○呼氣檢測之酒精濃度為每公升0.6
    毫克，始知上情。
二、案經己○○訴由高雄縣政府警察局林園分局報請臺灣高雄地
    方法院檢察署檢察官偵查起訴。
    理  由
壹、論罪科刑部分（被告丁○○○部分）：
甲、程序方面
一、告訴人己○○於警詢及偵查中所證，雖係審判外之陳述，然
    與事後於法院審理時所證不符，再佐以案發當時告訴人在警
    詢及偵查中所製作之筆錄，較能本於自由意思而不受人情等
    外部因素干擾而為陳述等情觀之，應認其先前在警詢及偵查
    中之證述，具較可信之特別情況，且為認定犯罪事實所必要
    ，依刑事訴訟法第159條之1第2項及第159條之2規定，自有
    證據能力，得採為認定被告犯罪事實之證據。
二、證人戊○○於檢察官偵查時並非以證人之身分應訊，而係以
    被告之身分傳喚，故未具結，然檢察官不致違法取供，亦給
    予被告對質之機會，並無顯然不可信之情況，依刑事訴訟法
    第159條之1第2項之規定，亦得為證據。
三、證人乙○○於警詢中之證述，其性質雖屬傳聞證據，且查無
    符合刑事訴訟法第159條之1至之4之情形，但本院審理時予
    以提示，告以要旨，並經檢察官、辯護人及被告表示意見，
    檢察官、辯護人及被告均未於言詞辯論終結前，對該筆錄內
    容異議，依刑事訴訟法第159條之5規定，應具有證據能力。
乙、實體方面
一、訊據被告對丁○○○坦承於前揭時、地飲酒後，仍駕駛自小
    客車之事實不諱，復有酒精濃度測試紙1紙附卷可稽，被告
    之自白確與事實相符，應堪採為認定事實之依據。按刑法第
    185條之3係抽象危險犯，非實害犯，行為人客觀上已達不能
    安全駕駛之程度，且主觀上知其飲酒可能造成不能安全駕駛
    結果，竟仍放任自己駕駛，即應認有故意，而該當該罪。至
    於是否達『不能安全駕駛之程度』之認定，應依具體個案之
    實際情形判斷之，依目前醫學一致見解，吐氣酒精濃度達每
    公升0.25毫克以上時，將使駕駛人產生複雜之技巧障礙、駕
    駛能力變壞之行為表現，肇事比率比一般未飲酒時高出2 倍
    ；吐氣酒精濃度達每公升0.5毫克以上時，將使駕駛人產生
    說話含糊、腳步不穩之行為表現，肇事比率比一般未飲酒時
    高出7倍；吐氣酒精濃度達每公升0.55毫克以上時，將使駕
    駛人產生平衡感與判斷力障礙升高之行為表現，肇事比率比
    一般未飲酒時高出10倍；甚而如吐氣酒精濃度達每公升0.75
    毫克時，駕駛人將產生明顯酒醉、步履蹣跚之行為狀態，其
    肇事比率比一般高25倍，並認為吐氣酒精濃度達每公升0.55
    毫克以上時，即達絕對『不能安全駕駛之程度』。因該0.55
    毫克之數值，係經由實際偵測所得之統計值，為經驗科學上
    所肯定之客觀實驗數據，是以該數值作為絕對不能安全駕駛
    之標準，不僅不違反經驗法則，且免舉證之困難。準此，若
    吐氣酒精濃度達每公升0.55毫克以上時，應認已達絕對不能
    安全駕駛之程度。本件被告服用酒類後，呼氣檢測之酒精濃
    度已達每公升0.6毫克，依上開說明，已不能安全駕駛動力
    交通工具甚明，事證已臻明確，被告酒後駕駛動力交通工具
    之犯行洵堪認定。
二、另訊據被告丁○○○矢口否認有何強制犯行，並辯稱：伊在
    良音小吃部消費，當時由己○○在該店內坐檯，消費完畢即
    獨自走出店外開車離去，不是在道路上遇見己○○，也沒有
    在道路上強邀己○○上車外出，進而妨害己○○之自由並使
    其受傷。辯護人則以：被告僅在92年8月15日22時許借己○○手機打1次電話，與己○○於審理期日所言不符；又乙○○在警詢時稱當天4時20分許與己○○電話聯絡時，己○○
    說被告丁○○○毛手毛腳，但丁○○○既然在拉扯己○○，
    在此情況下如何與乙○○通電話等語資為被告辯護。惟查：
  (一)上揭犯罪事實，業據告訴人己○○於警詢及偵查中指述：92
    年8月16日上午4時30分許，在高雄縣林園鄉○○路良音小吃
    部旁產業道路路口等乙○○來載我，丁○○○走路到路口見
    到我就說要載我去玩，我不願意並拒絕他，丁○○○就從我
    後方以右手抓住我的後頸部，用左手抓住我的左手上臂要我
    跟他走，我不願意跟丁○○○走，就一面掙扎一面走到路中
    間要向路過之人大喊救命，丁○○○雙手抓住我並未放開一
    直跟我到路中央分隔島，2名男子即丙○○○與戊○○共乘1
    輛機車見狀停下來問我發生何事，我回答說丁○○○一直要
    我跟他出去，我不願意，丁○○○見路人停下來問就急忙跑
    到良音小吃部前駕駛車號VH-3848汽車等語綦詳（參見警卷
    第8頁及偵卷第34頁），核與證人丙○○○於本院審理時證
    稱：當時很暗，我看他們在安全島，我看到該女子面熟，我
    停車查看詢問己○○發生何事，己○○表示她與被告沒有關
    係，並被被告毛手毛腳等語（參見本院94年4月26日審理筆
    錄），又證人戊○○於偵查中證稱：我與丙○○○在鳳林路
    旁看見丁○○○與1名女子再拉扯，丙○○○有下車問該名
    女子，該女子說丁○○○對他毛手毛腳等語（參見偵卷第24
    頁背面）相符，此外，復有大仁醫院診斷證明書1紙附卷可
    稽，而觀之上開診斷證明書所載告訴人確有頸部挫擦傷、左
    上臂挫擦傷等傷害，與告訴人所指受被告以右手抓住其後頸
    部，左手拉住其左上臂之情節相符，可見告訴人上開指訴顯
    非子虛，應可採信。被告上開所辯顯屬卸責之詞，尚難採信
    。
  (二)雖告訴人己○○於本院審理時翻異前詞，改稱：當天我向被
    告借手機要打電話給乙○○來載我，因為裡面很吵，我走出
    外面等，被告也跟我出來，路邊車子來了，被告拉住，結果
    我摔倒，丙○○○過來以為被告對我不禮貌，與被告發生爭
    吵。丙○○○來時我沒有向他表示被告向我毛手毛腳云云；
    而詢之為何所言與警詢及偵查中不同，答稱：當天他拉扯我
    的時候，我擔心我男友誤會亂想云云（參見本院94年4月26
    日審理筆錄），非但與警詢及偵查中所言並不一致，且與診
    斷證明書所載之傷勢不符，而目擊被告與告訴人發生拉扯的
    證人丙○○○僅是與告訴人同村之村民，平日並無往來，告
    訴人更不認識與證人丙○○○同行之證人戊○○，此業據告
    訴人於本院審理時陳明在卷，何況事發當時乙○○並不在場
    ，何來恐其男友乙○○誤會之說。況且參諸傷害部分告訴人
    已與被告和解，告訴人於本院所證述，顯係出於迴護與避重
    就輕之詞，委無可採。
  (三)至辯護人辯稱被告僅在92年8月15日22時許將手機借給告訴
    人己○○打1次電話，與告訴人於審理期日所言在翌日4時許
    又向被告借手機使用不符；且乙○○在警詢時稱當天4時20
    分許與告訴人電話聯絡時，告訴人告知被告丁○○○毛手毛
    腳，但丁○○○既然在拉扯告訴人，在此情況下如何與乙○○通電話云云，惟查：告訴人就何時借用被告手機，與被告
    之供述雖有出入，然告訴人在本院審理時證稱：我有喊救命
    ，但我是講電話，我是感覺他在後面很煩等語（參見本院94
    年4月26日審理筆錄），與乙○○於警詢時證稱：於92年8月
    16 日4時20分許，我在大寮鳳林路公用電話聯絡到己○○，
    在電話中己○○說被丁○○○拉扯毛手毛腳，我叫她先散，
    電話停斷等語（參見警卷第7頁）互核大致相符，是己○○
    確有在案發當時與乙○○通電話，並告知乙○○被告對其毛
    手毛腳之事實。尚難以辯護人上開所辯，而為被告有利之認
    定。
  (五)綜上所述，本件事證明確，被告強制犯行堪以認定，應予依
    法論科。
三、核被告丁○○○所為，係犯刑法第185條之3服用酒類不能安
    全駕駛動力交通工具而駕駛罪、第304條第1項之強制罪。被
    告所犯上述二罪，犯意各別，行為互殊，應予分論併罰。本
    院爰審酌被告明知酒精成分對人之意識能力具有不良影響，
    酒後駕車對一般往來之公眾及駕駛人本身皆具有高度之危險
    性，詎其竟漠視自身安危，枉顧公眾安全，於服用酒類已處
    於不能安全駕駛動力交通工具之狀態下，仍駕駛車輛，影響
    人車往來安全，且施暴行使人行無義務之事，犯後就強制犯
    行猶飾詞狡卸等一切情狀，分別量處如主文所示之刑，並諭
    知易服勞役及易科罰金之折算標準，以資懲儆。
四、公訴意旨另以：被告丁○○○92年8月16日4時30分許，行經
    高雄縣林園鄉○○路○○道路時，見告訴人己○○1人單獨
    行走於道路上，即停車趨前邀約告訴人上車外出。嗣因被告
    意圖不明為告訴人拒絕，其竟強行捉住告訴人之脖子，使告
    訴人因此受有後頸部挫傷、左上臂挫擦傷等傷害。因認被告
    涉有刑法第277條第1項之傷害罪云云。惟按告訴乃論之罪，
    告訴人於第一審辯論終結前得撤回其告訴；又告訴經撤回者
    ，應諭知不受理之判決，刑事訴訟法第238條第1項、第303
    條第3款分別定有明文。本件告訴人己○○告訴被告傷害案
    件，起訴書認係觸犯刑法第277條第1項前段之罪，依同法第
    287條前段之規定，須告訴乃論。茲據告訴人於93年12月31
    日具狀撤回告訴，有刑事撤回告訴狀附卷可稽。被告基於造
    成告訴人受傷之犯意，拉扯告訴人致成傷，被告施強暴於告
    訴人之拉扯行為，為本於不確定故意之傷害行為，依照上開
    說明，原應諭知不受理之判決，惟此部分與上揭起訴且認有
    罪之強制犯行，係一行為同時觸犯二罪名，屬想像競合關係
    ，為裁判上一罪，爰不另為不受理判決之諭知，併此敘明。
貳、公訴不受理部分
一、公訴意旨略稱：丁○○○於92年8月16日行經高雄縣林園鄉
    ○○路產業道路時，見己○○1人單獨行走於道路上，即停
    車趨前邀約己○○上車外出。嗣因丁○○○意圖不明為己○○拒絕，適戊○○、丙○○○2人路經發現制止。丁○○○
    旋即駕駛上揭車輛，基於傷害之故意，衝撞己○○、戊○○
    、丙○○○3人未果，然致戊○○、丙○○○閃避時均受有
    左足挫傷之傷害。戊○○、丙○○○2人心有不甘，此時乙○○亦來到。3人隨即駕車追趕丁○○○至高雄縣政府警察
    局林園分局林園派出所內，戊○○、乙○○及丙○○○基於
    傷害之犯意聯絡，下車以包抄之方式將張簡鵬圍住，戊○○
    、乙○○分持棒球棒毆打丁○○○，致丁○○○受有肢體多
    處挫擦傷等傷害，經現場警察制止後處理後，始知上情，並
    查扣球棒2枝，因認被告丁○○○、戊○○、乙○○、丙○○○4人均涉犯刑法第277條第1項之傷害罪嫌。
二、按告訴乃論之罪，告訴人於第一審辯論終結前得撤回其告訴
    ，又告訴經撤回者，應諭知不受理之判決，並得不經言詞辯
    論，刑事訴訟法第238條第1項、第303條第3款、第307條分
    別定有明文。
三、查被告丁○○○告訴被告戊○○、乙○○及丙○○○傷害案
    件；被告戊○○、丙○○○告訴被告丁○○○傷害案件；公
    訴意旨認被告丁○○○、戊○○、乙○○、丙○○○4人均
    係觸犯刑法第277條第1項之傷害罪嫌，依同法第287條之規
    定，須告訴乃論。茲據告訴人即被告丙○○○於93年12 月
    31日具狀撤回告訴，此有刑事撤回告訴狀1紙在卷可稽，且
    告訴人即被告丁○○○、戊○○亦於本院審理時撤回告訴（
    參見本院卷94年3月10日審理筆錄），依照首開說明，爰就
    被告丁○○○、戊○○、乙○○、丙○○○4人被訴傷害部
    分諭知不受理判決。
據上論斷，應依刑事訴訟法第229條第1項前段、第303第3款、第
307條，刑法第185條之3、第304條第1項、第41條第1項前段、第
42條、罰金罰鍰提高標準條例第1條前段、第2條，判決如主文。
本案經檢察官甲○○到庭執行職務。
中　　華　　民　　國　　94　　年　　5 　　月　　10　　日
                  鳳山刑事第1庭     審判長法官  陳志銘
                                          法官  胡宜如
                                          法官  林芳華
以上正本證明與原本無異。
如不服本判決，應於判決送達後10日內，向本院提出上訴狀。
                                          書記官  賴佳慧
中　　華　　民　　國　　94　　年　　5 　　月　　17　　日
附錄本案論罪科刑法條
刑法第185條之3
服用毒品、麻醉藥品、酒類或其他相類之物，不能安全駕駛動力
交通工具而駕駛者，處1年以下有期徒刑、拘役或3萬元以下罰金
。
刑法第304條
以強暴、脅迫使人行無義務之事或妨害人行使權利者，處3年以
下有期徒刑、拘役或3百元以下罰金。
前項之未遂犯罰之。
